【裁判字號】    96,訴,2761
【裁判日期】    970423
【裁判案由】    偽造文書等
【裁判全文】
臺灣臺中地方法院刑事判決              96年度訴字第2761號
公  訴  人  臺灣臺中地方法院檢察署檢察官
被      告  戊○○  44歲民.
                    寄臺中郵政.
上列被告因偽造文書等案件，經檢察官提起公訴（96年度偵緝字第877號）
，本院判決如下：
    主    文
戊○○無罪。
    理    由
壹、公訴意旨：
一、公訴事實：
    被告戊○○與告訴人甲○○為朋友關係，於民國92年11月10
    日晚間10時許（此部分時間，經公訴檢察官於本院97年4月2
    日審理期日以言詞更正為93年9月8日至同年11月10日間之不
    詳時間），被告與告訴人甲○○一同至臺中縣大里市○○○
    路369號KTV唱歌時，因告訴人甲○○駕車搭載被告，被告見
    告訴人甲○○車內放置有告訴人甲○○之身分證、房屋所有
    權狀、房屋稅單影本及彰化銀行之存摺、印章放置於乘客座
    底下，竟意圖為自己不法所有而趁告訴人甲○○唱歌之際，
    至告訴人甲○○之車上竊取前開物品，並於93年10月11日持
    告訴人甲○○之身分證、房屋所有權狀、房屋稅單等物，偽
    以告訴人甲○○之名義：(一)於93年10月間，於台新銀行信用
    卡申請書上偽簽告訴人甲○○之簽名後，向台新國際商業銀
    行（下稱台新銀行）申請卡號為0000000000000000號之信用
    卡台灣加油萬事達卡，並基於為自己不法所有之概括犯意，
    自93年7月13日起至94年4月22日止，持該加油卡盜刷新臺幣
    （下同）44,036元。(二)於93年10月間於台新銀行信用卡申請
    書上偽簽告訴人甲○○之簽名，持之向台新銀行申請卡號為
    0000000000000000號之新光三越信用卡（未持卡消費）。(三)
    於93年11月間，再偽以告訴人甲○○之名義在台新銀行之「
    易貸金卡易貸專案」申請書偽簽告訴人甲○○之簽名，致使
    台新銀行陷於錯誤而核准15萬元之貸款與被告，核撥至前被
    告所持有告訴人甲○○之彰化銀行00000000000000號帳戶內
    ，嗣被告持上開存摺、提款卡提領花用殆盡。(四)於93年4 月
    21日在匯豐銀行信用卡申請書上，偽簽告訴人甲○○之簽名
    後，持之向匯豐銀行申請信用卡，復持匯豐銀行信用卡自93
    年5月8日起至93年11月7日止，盜刷138,534元。(五)93年9月
    間偽以告訴人甲○○之名義，在國泰世華商業銀行（下稱國
    泰世華銀行）之信用卡申請書上，偽簽告訴人甲○○之簽名
    後，持之向國泰世華銀行申請信用卡後，持該信用卡自93年
    9月23日起至94年6月14日止，盜刷58,459元。（上開(一)、(四)
    、(五)部分，經公訴檢察官於本院97年4月2日審理期日以言詞
    更正為被告於不詳方式，於不詳時間，取得告訴人甲○○之
    身分證、房屋所有權狀、房屋稅單影本等資料後，分別於93
    年7月、93年4月、93年9月持以向台新銀行、匯豐銀行、國
    泰世華銀行申請信用卡）。(六)於93年10月11日被告偽以告訴
    人甲○○之名義，在台北國際商業銀行（下稱台北國際商銀
    ，現改為永豐信用卡股份有限公司，下稱永豐信用卡公司）
    信用卡申請書上，偽簽告訴人甲○○之簽名後，持之向台北
    國際商業銀行申請信用卡，自93年10月27日起至94年5月23
    日止，盜刷80,374元。（上開(一)至(六)部分，經公訴檢察官補
    充：戊○○並虛偽填載不實信用卡申請資料，致使台新銀行
    、匯豐銀行、國泰世華銀行、台北國際商銀陷於錯誤，並影
    響上開銀行對是否核發信用卡、易貸金卡之正確性判斷）後
    因被告未按期繳交台新銀行信用卡費用，經台新銀行向告訴
    人甲○○催討款項時，告訴人甲○○始發現上情。
二、起訴法條及證據：
  (一)起訴法條：
    1.刑法第320條第1項之普通竊盜罪。
    2.刑法第210條、第216條之行使偽造私文書罪。
    3.刑法第339條第1項詐欺取財罪。
  (二)公訴證據：
    1.告訴人台北國際商銀之代理人丁○○、台新銀行之代理人
      乙○○於偵查中之指訴。
    2.告訴人甲○○於警詢及偵查中之指訴。
    3.被告於偵查中之供述。
    4.台北國際商業銀行信用卡申請書暨檢附資料、彰化銀行存
      摺影本、匯豐信用卡影本、扣繳憑單、地價稅稅單、台中
      縣警察局受理刑事案件報案三聯單、經告訴人甲○○指認
      之被告口卡片、匯豐銀行信用卡申請書、國泰世華銀行信
      用卡申請書、告訴人甲○○身分證影本、易貸金卡易貸信
      用貸款申請書暨檢附資料、信用卡補印帳單、告訴人甲○
      ○聲明書及被告簽立之字據、告訴人甲○○彰化銀行北屯
      分行帳號00000000000000號帳戶開戶申請書、歷史交易明
      細、台新銀行信用卡遭冒用明細、彰化銀行北屯分行帳號
      00000000000000號帳戶取款憑條2紙、元盛國際股份有限
      公司設立及歷次變更登記事項卡影本、永豐信用卡申請書
      、信用卡貸款申請書暨消費明細、國泰世華商業銀行信用
      卡申請書及交易明細、香港商香港上海匯豐銀行信用卡申
      請書暨信用卡消費對帳單。
貳、法院之判斷：
一、證據能力部分：
  (一)按被告以外之人於審判外之言詞或書面陳述，除法律有規定
    者外，不得作為證據；被告以外之人於審判中有下列情形之
    一，其於檢察事務官、司法警察官或司法警察調查中所為之
    陳述，經證明具有可信之特別情況，且為證明犯罪事實之存
    否所必要者，得為證據：一、死亡者。二、身心障礙致記憶
    喪失或無法陳述者。三、滯留國外或所在不明而無法傳喚或
    傳喚不到者。四、到庭後無正當理由拒絕陳述者；該言詞或
    書面陳述，雖不符刑事訴訟法第159條之1至第159條之4之規
    定，而經當事人於審判程序同意作為證據，法院審酌該言詞
    陳述或書面陳述作成時之情況，認為適當者，亦得為證據；
    當事人、代理人或辯護人於法院調查證據時，知有第159條
    第1項不得為證據之情形，而未於言詞辯論終結前聲明異議
    者，視為有前項之同意，刑事訴訟法第159條第1項、第159
    條之3、第159條之5分別定有明文。核其立法理由在於傳聞
    證據未經當事人之反對詰問予以核實，乃排斥其證據能力。
    惟當事人如放棄對原供述人之反對詰問權，於審判程序表示
    同意該等傳聞證據可作為證據，此時，法院除認該傳聞證據
    欠缺適當性外，自可承認其證據能力。又當事人、代理人或
    辯護人於調查證據時，知有刑事訴訟法第159條第1項不得為
    證據之情形，卻表示「對於證據調查無異議」、「沒有意見
    」等意思，而未於言詞辯論終結前聲明異議者，應視為已有
    將該等傳聞證據採為證據之同意（參見最高法院94年度臺上
    字第2976號判決意旨）。
  (二)本件檢察官、被告於審判期日，對本案之全部證據之證據能
    力均不爭執，復於審判期日就本院提示之證據於言詞辯論終
    結前，均未就所調查之證據主張有刑事訴訟法第159條不得
    為證據之情形，且均表示無意見，本院審酌該等證據作成時
    ，亦無不適當之處，是參考上開最高法院判決要旨，應視為
    已有將該等傳聞之證據採為證據之同意，本案經調查之證據
    均有證據能力。
二、法院之判斷：
  (一)訊據被告戊○○坦承確有以告訴人甲○○名義申請上開所列
    之信用卡並持以使用、消費及申請貸款後提領花用之事實，
    惟堅詞否認有何竊盜、行使偽造私文書及詐欺取財之犯行，
    辯稱：上開文件是告訴人甲○○交給伊的，伊申請上開信用
    卡、貸款及持上開信用卡消費之行為，均有經告訴人甲○○
    之同意及授權等語。
  (二)按犯罪事實應依證據認定之，無證據不得認定犯罪事實；又
    不能證明被告犯罪或其行為不罰者，應諭知無罪之判決，刑
    事訴訟法第154條第2項第301條第1項分別定有明文。又所
    謂認定犯罪事實之證據，係指足以認定被告確有犯罪行為之
    積極證據而言，該項證據自須適合於被告犯罪事實之認定，
    始得採為斷罪之資料；且如未能發現相當確實證據，或證據
    不足以證明，自不能以推測或擬制之方法，以為裁判之基礎
    ；而認定犯罪事實所憑之證據，雖不以直接證據為限，間接
    證據亦包括在內，然而無論直接證據或間接證據，其為訴訟
    上之證明，須於通常一般人均不致有所懷疑，而得確信其為
    真實之程度者，始得據為有罪之認定，倘其證明尚未達到此
    一程度，而有合理之懷疑存在時，即難遽採為不利被告之認
    定（最高法院76年台上字第4986號判例參照）。再告訴人之
    告訴，係以使被告受刑事訴追為目的，是其陳述是否與事實
    相符，仍應調查其他證據以資審認（最高法院52年臺上字第
    1300號判例參照）；而被害人之陳述如無瑕疵，且就其他方
    面調查又與事實相符，固足採為科刑之基礎，倘其陳述尚有
    瑕疵，而在未究明前，遽採為論罪科刑之根據，即難認為適
    法（最高法院61年台上字第3099號判例參照）。另刑事訴訟
    法第161條已於91年2月8日修正公布，其第1項規定：檢察官
    就被告犯罪事實，應負舉證責任，並指出證明之方法。因此
    ，檢察官對於起訴之犯罪事實，應負提出證據及說服之實質
    舉證責任。倘其所提出之證據，不足為被告有罪之積極證明
    ，或其指出證明之方法，無從說服法院以形成被告有罪之心
    證，基於無罪推定之原則，自應為被告無罪判決之諭知。
  (三)被告於偵、審中坦承確有以告訴人甲○○名義申請上開所列
    之信用卡並持以使用、消費及申請貸款後提領花用之事實，
    核與卷附台北國際商業銀行信用卡申請書暨檢附資料、彰化
    銀行存摺影本、匯豐信用卡影本、扣繳憑單、地價稅稅單、
    臺中縣警察局受理刑事案件報案三聯單、經告訴人甲○○指
    認之被告口卡片、匯豐銀行信用卡申請書、國泰世華銀行信
    用卡申請書、告訴人甲○○身分證影本、易貸金卡易貸信用
    貸款申請書暨檢附資料、信用卡補印帳單、告訴人甲○○聲
    明書及被告簽立之字據、彰化銀行北屯分行帳號0000000000
    0000號帳戶開戶申請書及取款憑條、歷史交易明細、台新銀
    行信用卡遭冒用明細、元盛國際股份有限公司設立及歷次變
    更登記事項卡影本、永豐信用卡申請書、信用卡貸款申請書
    暨消費明細、國泰世華商業銀行信用卡申請書及交易明細、
    香港商香港上海匯豐銀行信用卡申請書暨信用卡消費對帳單
    等資料相符，此部分事實堪予認定。
  (四)告訴人甲○○於警詢中指稱：伊於92年11月10日23時許，在
    臺中縣大里市○○○路369號前為被告竊取伊的身分證、房
    屋所有權狀、房屋稅單影本、伊所有之彰化銀行存摺及印章
    ，因為當時伊與被告是朋友關係，那天伊正好開著貨車載被
    告去那家卡拉OK喝酒，在唱歌當中被告有跑到外面，因為伊
    車子沒有鎖，結果被告就跑到伊車子裡把伊放在乘客座底下
    的上開物品偷拿走，沒有告訴伊，直到93年6月間伊才聽朋
    友說被告好像有冒用伊的名義去辦匯豐銀行的信用卡，伊去
    向銀行查證，才發現確實有這件事，被告有向伊承認是在伊
    車子內將上開物品偷走，並且有答應伊一定會按時間去繳納
    所消費的款項等語（見臺中縣警察局霧峰分局刑案偵查卷宗
    ，下稱警卷，第3頁）；於94年12月7日檢察官訊問時則指稱
    ：伊確定被告是在92年7、8月偷的，偷了彰化銀行的存摺影
    本、身分證影本、土地所有權狀影本、土地地價稅稅單等文
    件等語（94年交查字1086號卷第32頁）；於95年5月9日檢察
    官訊問時則具結證稱：信用卡申請書上的字不是伊寫的，上
    面的行動電話不是伊的，聯絡人伊不認識，信用卡是被告去
    申請的，剛開始伊有正常繳款，後來沒有繳，銀行通知伊，
    伊去銀行調出原始資料才知道，被告有承認有1次他們去卡
    拉OK時，他從伊的車上拿走1份伊的資料去影印等語（見95
    年度偵字第2136號卷第15頁）；於本院審理中到庭具結證稱
    ：伊在警詢中指稱上開文件大概是在92年11月10日被竊，是
    用推算的，時間伊不記得了，應該是在彰化銀行帳戶開戶後
    才掉的，當時伊因要辦華南現金卡，還有萬泰銀行的貸款，
    所以才把彰化銀行存摺、印章、身分證、房屋所有權狀、房
    屋稅單影本等文件放在車上，伊會辦彰化銀行的帳戶，是伊
    在臺中市○○路的某應徵工人的公司工作，公司說要用轉帳
    的方式匯薪水較方便，伊有在上開公司上班，也有領到薪水
    ，是拿現金，但上開帳戶辦完不久就掉了等語（見本院卷第
    139至142頁），是證人甲○○上開所述，就其所稱：(1)為被
    告所竊走者究為身分證、土地所有權狀、地價稅繳款書之原
    本或是影本，抑是被告竊取上開文件原本後再持之影印之影
    本；(2)證人甲○○於警詢中陳稱被告竊取上開文件之時間為
    92年11月10日23時許，於檢察官訊問時則陳稱是在92年7、8
    月偷的；於本院審理中到庭具結後又證稱：時間不記得了，
    應該是在93年9月以後等情，前後供述均有不一，已難採信
    。
  (五)告訴人上開92年度地價稅繳款書之繳納日期為92年11月28日
    ，彰化銀行開戶時間為93年9月8日，此分別有地價稅單上繳
    納日期戳章（見94年度交查字第1086號第10頁）及彰化銀行
    北屯分行96年5月14日彰北屯字第1098號函附上開帳戶開戶
    之基本資料及開戶後迄今所有交易明細1份附卷（附於96年
    度交查字第34號第66至69頁）可憑，是告訴人於警詢中指稱
    上開文件係於92年11月10日23時許及檢察官訊問時指稱於92
    年7、8月間為被告所竊取云云，顯與事實不符。證人甲○○
    雖於本院審理中到庭具結證稱：上開文件失竊的詳細時間伊
    不記得了，應該是在彰化銀行帳戶開戶後等語，然證人於警
    詢中明確指稱上開文件失竊之時間、地點明確，亦證稱是因
    於93年6月聽朋友說才知道被告冒用伊的名義申請信用卡等
    情綦詳，且於警詢中所指稱之時間，係伊經過推算才說的等
    情，亦經其於本院審理中到庭具結證述屬實，則警詢中所述
    上開文件失竊時間，顯非記憶不清而隨意陳述；且證人甲○
    ○於警詢、檢察官訊問及本院審理中所證述上開文件失竊時
    間，相距長達1年餘（於檢察官偵查中證稱於92年7、8月，
    於本院審理中證稱於彰化銀行帳戶開戶後即93年9月8日後）
    ，縱為記憶不清，亦難有如此大之差異，是證人甲○○於本
    院審理中所為證述，亦非可採。
  (六)告訴人甲○○上開文件，均係放置於其自小貨車上而同時失
    竊，此據證人甲○○於偵查及本院審理中證述屬實，而以告
    訴人甲○○名義申請之匯豐銀行信用卡於93年4月21日申請
    ，此有香港商香港上海匯豐銀行96年5月10日（96）港匯銀
    卡字第07207號函附信用卡申請書影本1份存卷（附於96年度
    交查字第34號第39、60頁）可參，則上開信用卡既在告訴人
    甲○○上開彰化銀行帳戶開戶前即申請，則被告申請該信用
    卡所附之文件，即非證人甲○○前述所失竊之文件；而被告
    申請本件信用卡及貸款所檢附告訴人甲○○名義之文件均屬
    同一，此有上開信用卡及貸款申請資料附卷可稽，則顯見
    本件被告以告訴人甲○○名義申請之信用卡及貸款所檢附之
    身分及證明文件，均非如告訴人甲○○所述其所失竊之文件
    ，亦難認被告有何竊取告訴人甲○○上開文件之犯行。
  (七)證人甲○○於本院審理中到庭具結證稱：伊申請上開彰化銀
    行帳戶係作為薪資轉帳使用，因開戶後沒多久就失竊了，所
    以並沒有薪資轉入該帳戶等語明確，然上開帳戶使用至94年
    6月16日，均未有申報掛失或經報案失竊之情，此有上開帳
    戶申請書及交易明細表附卷可參，則證人甲○○既於93年9
    月8日申請該帳戶後不久即發現該帳戶失竊，則何以至94年
    6月16日均未辦理掛失或報案失竊，此實與常情不符。
  (八)被告於新楓康任職，帳單地址亦為該公司地址，如被告確有
    詐欺取財之犯意，則於申請信用卡時即應填具不實之帳單地
    址等資料，以降低自己上開犯行經循線察覺之可能；再者，
    上開信用卡之最高信用額度為固定，並非因繳納最低款項即
    可增加最高使用之額度，是被告如真有意圖自己不法所有之
    犯意，則何需繳納部分款項（詳見96年度交查字第34號第39
    至59頁、第72頁）？何不將使用額度刷滿？且被告使用之時
    間非短，次數非少，此均與一般冒名申請信用卡之情形有違
    。
  (九)綜上所述，本件告訴人甲○○之指訴既有上開瑕疵，容有合
    理懷疑，即難據其陳述遽認被告確有竊盜、行使偽造文書、
    詐欺取財之犯行，參諸前揭說明，自應為被告無罪之諭知，
    以免冤抑。
三、適用法律依據：
    刑事訴訟法第301條第1項。
本案經檢察官丙○○到庭執行職務。
中    華    民    國    97    年    4     月    23    日
                  刑事第一庭  審判長法  官  唐光義
                                    法  官  朱光國
                                    法  官  洪挺梧
上正本證明與原本無異。
如不服本判決，應於收受送達後10日內向本院提出上訴書狀（應
敘述具體理由並附繕本）。
上訴書狀如未敘述理由，應於上訴期間屆滿後20日內補提理由書
於本院。
                                    書記官  劉雅玲
中    華    民    國    97    年    4     月    23    日
附錄論罪科刑法條
中華民國刑法第320條第1項
意圖為自己或第三人不法之所有，而竊取他人之動產者，為竊盜
罪，處 5 年以下有期徒刑、拘役或 5 百元以下罰金。
中華民國刑法第210條
偽造、變造私文書，足以生損害於公眾或他人者，處 5 年以下有
期徒刑。
中華民國刑法第216條
行使第 210 條至第 215 條之文書者，依偽造、變造文書或登載
不實事項或使登載不實事項之規定處斷。
中華民國刑法第339條第1項
意圖為自己或第三人不法之所有，以詐術使人將本人或第三人之
物交付者，處5年以下有期徒刑、拘役或科或併科1千元以下罰金
。


司法院資訊處製作；財團法人民間司法改革基金會備份。
